【裁判字號】    98,事聲,71
【裁判日期】    980709
【裁判案由】    聲明異議
【裁判全文】
臺灣板橋地方法院民事裁定              98年度事聲字第71號
聲明異議人  華茂城企業有限公司
法定代理人  甲○○
上列聲明異議人與相對人台北國際商業銀行股份有限公司、華南
商業銀行股份有限公司及乙○○間請求回復原狀強制執行事件，
異議人對本院民事執行處司法事務官於民國98年5月19 日所為98
年度司執字第29310號裁定聲明異議，本院裁定如下：
    主  文
異議駁回。
異議程序費用由聲明異議人負擔。
    理  由
一、按強制執行事件，由法官或司法事務官命書記官督同執達員
    辦理之。本法所規定由法官辦理之事項，除拘提、管收外，
    均得由司法事務官辦理之。強制執行法第3 條及法院組織法
    第17條之2第1項第2 款分別定有明文。又當事人或利害關係
    人，對於執行法院強制執行之命令，或對於執行法官、書記
    官、執達員實施強制執行之方法，強制執行時應遵守之程序
    ，或其他侵害利益之情事，得於強制執行程序終結前，為聲
    請或聲明異議；前項聲請或聲明異議，由執行法院裁定之。
    亦為強制執行法第12條第1項、第2項所明定。故司法事務官
    於強制執行程序中就當事人或利害關係人依第12條所為之聲
    請或聲明異議，自得立於執行法院之地位先為准駁之裁定（
    處分）。次按司法事務官處理事件所為之處分，與法院所為
    者有同一之效力。當事人對於司法事務官處理事件所為之終
    局處分，得於處分送達後10日之不變期間內，以書狀向司法
    事務官提出異議。司法事務官認前項異議有理由時，應另為
    適當之處分；認異議為無理由者，應送請法院裁定之。法院
    認第一項之異議為有理由時，應為適當之裁定；認異議為無
    理由者，應以裁定駁回之。民事訴訟法第240之3條及第240
    之4 條亦分別定有明文。本件聲明異議人就本院民事執行處
    司法事務官於民國98年5月19日以98年度司執字第29310號強
    制執行事件裁定駁回其聲請強制執行之終局處分，聲明不服
    提起異議，是本院自應依法就民事執行處司法事務官所為之
    裁定，審究聲明異議人之異議有無理由，合先敘明。
二、本件原裁定係以：本件聲明異議人華茂城企業有限公司對相
    對人台北國際商業銀行股份有限公司、華南商業銀行股份有
    限公司及乙○○聲請強制執行，未提出對相對人之勝訴確定
    之終局判決或與確定判決有同一效力之執行名義正本，經本
    院於98年4月28日以板院輔98司執和字第29310號函通知聲明
    異議人於5 日內補正對相對人台北國際商業銀行股份有限公
    司、華南商業銀行股份有限公司及乙○○之執行名義，該項
    通知於98年5月4日送達聲明異議人，有本院民事執行處通知
    及送達證書各1 份附卷可稽，然聲明異議人迄今仍未補正執
    行名義，其聲請不合程式，難認為合法，而駁回聲明異議人
    之請求。
三、本件異議意旨略以：台北國際商業銀行股份有限公司及華南
    商業銀行股份有限公司均於法無據，聯手聲請強制執行程序
    ，非法查封聲明異議人所合法登記之不動產及動產所有權、
    公司工廠營利事業商標權、專利權、著作權、營業秘密生產
    技術權。又相對人乙○○於88年1 月27日聯手強押聲明異議
    人上開財產，致使聲明異議人無法抗拒，遂請求法院立即以
    強制執行程序將聲明異議人之之財產恢復原狀。為此爰依強
    制執行法第12條聲明異議，併為聲明：原裁定廢棄，請求法
    院宣告強制執行程序全部恢復原狀。
四、經查：
(一)、按強制執行應依執行名義為之。執行名義，除當事人外，對
    於訴訟繫屬後為當事人之繼受人亦有效力，強制執行法第4
    條第1 項、第4 條之2 第1 項第1 款、第2 項分別定有明文
    。再依同法第6 條第1 項規定，債權人聲請強制執行，應提
    出各該執行名義相關之證明文件，此乃「開始」強制執行程
    序所須具備之要件，執行法院於形式審查執行名義相關證明
    文件齊備後，始得「開始」強制執行，為強制執行法第4 條
    第1 項及第6 條第1 項規定之立法本旨。此係執行名義主觀
    效力之規定，而債權人聲請強制執行時，自應證明其已得向
    債務人主張債權存在之事實，此乃強制執行程序之「開始」
    要件，而非強制執行程序可否續行之問題。（臺灣高等法院
    97年度法律座談會民執類提案第1 、2 、3 號及決議內容參
    照）。強制執行法於85年10 月9日公布增訂第4 條之2 規定
    時，雖漏未同時於第6 條第1項 增訂依第4 條之2 聲請強制
    執行時，債權人應提出何種證明文件，惟於辦理強制執行事
    件應行注意事項第2 條第16項已補充規定：「債權人依本法
    第4 條之2 規定聲請強制執行者，應提出證明其本人或債務
    人為執行名義效力所及之人之相當證據。執行法院並應為必
    要之調查」。又債權人聲請不合程式或有其他欠缺而可以補
    正者，依強制執行法第30條之1 準用民事訴訟法第249 條第
    1 項第6 款規定，執行法院應定相當期間命其補正，逾期仍
    不補正者，應以裁定駁回其強制執行之聲請。至強制執行法
    第28條之1 規定，係強制執行之聲請合法，進入強制執行程
    序後，執行債權人有應為之行為而不為，或不預納必要之費
    用，致強制執行程序不能進行時，執行法院得以裁定駁回其
    強制執行之聲請，此規定顯非適用於強制執行之聲請不合程
    式或欠缺其他要件之情形。
(二)、查本件聲明異議人前於98年4 月20日向本院民事執行處對相
    對人聲請強制執行，其雖提出本院97年度司執字第14345 號
    民事駁回裁定影本以資為證，惟上開確定裁判並非聲明異議
    人對相對人之勝訴確定判決，經本院民事執行處於98年4 月
    28日以板院輔98司執和字第29310 號函通知聲請人於5 日內
    補正對相對人之執行名義，該項通知已於98年5 月4 日合法
    送達聲明異議人，其因未補正執行名義，經本院民事執行處
    以聲請不合程式，予以駁回等情，亦經本院依職權調閱上開
    執行卷查核無誤。按為貫徹執行法院形式審查原則及執行程
    序追求迅速之要求，債權人須於聲請強制執行前，先就其對
    債務人之請求存在乙事，聲請執行法院以外之國家機關予以
    確認，並作成公文書，該公文書即成為得以聲請開啟執行程
    序之依據。而執行名義表彰債權人對債務人所欲請求執行法
    院發動執行力之內容，執行法院亦應依循執行名義之內容作
    為執行之標的及範圍，是若債權人聲請強制執行時欠缺執行
    名義，執行法院自得駁回債權人之聲請，不得開啟對債務人
    之執行程序。今聲明異議人欲對相對人聲請強制執行，並未
    提出對債務人乙○○之勝訴確定之終局判決或與確定判決有
    同一效力之執行名義正本，依上開說明，本件聲請強制執行
    之「開始」要件未完備，不得逕對債務人為強制執行，即聲
    明異議人聲請強制執行之合法要件尚未具備，不得開始強制
    執行程序，原裁定認聲明異議人強制執行之聲請不合法，予
    以裁定駁回，於法並無不合。
五、綜上所述，本件聲明異議人聲請強制執行之合法要件尚未具
    備，不得開始強制執行程序，原裁定認聲明異議人強制執行
    之聲請不合法，予以裁定駁回，於法並無不合。從而，聲明
    人異議猶執前詞指摘原裁定為不當，聲明廢棄，為無理由，
    應予駁回。
六、結論：本件聲明異議為無理由，爰依強制執行法第30條之 1
    、民事訴訟法第240條之4第3項後段、第95條、第78 條，裁
    定如主文。
中    華    民    國    98    年    7     月    9     日
                  民事第三庭    法  官  邱育佩
以上正本證明與原本無異。
如不服本裁定應於送達後10日內向本院提出抗告狀，並應繳納抗
告裁判費新台幣1,000元整。
中    華    民    國    98    年    7     月    9     日
                                書記官  彭麗紅


司法院資訊處製作；財團法人民間司法改革基金會備份。
